【裁判字號】    99,台上,6493
【裁判日期】    991021
【裁判案由】    違反台灣地區與大陸地區人民關係條例等罪
【裁判全文】
最高法院刑事判決            九十九年度台上字第六四九三號
上  訴  人  甲○○
            乙○○
共      同
選任辯護人  黃勝和律師
上列上訴人因違反台灣地區與大陸地區人民關係條例等罪案件，
不服台灣高等法院中華民國九十九年七月二十七日第二審判決（
九十九年度上訴字第一一０九號，起訴案號：台灣台北地方法院
檢察署九十八年度偵字第二六０六、五四六九、五四七０、五四
七一、五八四八號），提起上訴，本院判決如下：
    主  文
上訴駁回。
    理  由
壹、得上訴第三審部分（即甲○○部分、乙○○意圖營利使大陸
地區人民非法進入台灣地區罪部分）
按刑事訴訟法第三百七十七條規定：上訴於第三審法院，非以判
決違背法令為理由，不得為之。是提起第三審上訴，應以原判決
違背法令為理由，係屬法定要件，如果上訴理由書狀並未依據卷
內訴訟資料，具體指摘原判決不適用何種法則或如何適用不當，
或所指摘原判決違法情事，顯與法律規定得為第三審上訴理由之
違法情形，不相適合時，均應認其上訴為違背法律上之程式，予
以駁回。本件原審經審理結果，認為上訴人甲○○與江信興、韓
玫、崔桂珍、陳詩喬、洪玉妮、楊翊民（以上六人業分經第一
審、原審判決確定）共同意圖使女子與他人為性交行為而媒介以
營利之犯行罪證明確，因認第一審論甲○○以共同意圖使女子與
他人為性交行為而媒介以營利之犯行罪，處有期徒刑壹年，並為
相關從刑諭知之判決。並認上訴人乙○○與「蔡先生」、「劉哥
」共同意圖營利，使大陸地區女子米云芝非法進入台灣地區之犯
行罪證明確，因認第一審論乙○○以共同意圖營利使大陸地區人
民非法進入台灣地區罪，處有期徒刑參年陸月部分之判決。均為
無不合，予以維持，駁回甲○○之第二審上訴及乙○○該部分在
第二審之上訴。已詳敘調查、取捨證據之結果及憑以認定犯罪事
實之心證理由。並就甲○○、乙○○坦承犯行之供詞，依據卷證
資料，詳加論述。從形式上觀察，原判決關於得第上訴第三審之
甲○○意圖使女子與他人為性交行為而媒介以營利罪、乙○○意
圖營利使大陸地區人民非法進入台灣地區罪部分，並無足以影響
判決結果之違法情形存在。甲○○上訴意旨略以：甲○○與共同
正犯韓玫之犯行，各為一、二次，然卻分別量處有期徒刑壹年
、柒月，第一審法院對甲○○之量刑違背經驗與論理法則，原判
決未加糾正，竟駁回甲○○之上訴，有判決不適用法則之違法等
語。乙○○上訴意旨略以：(一)、依據證人米云芝在第一審時所證
：「我沒有親手交新台幣（下同）三萬元給乙○○。」「（乙○
○有無跟綽號『劉哥』或是『蔡先生』接觸？）有的，但是在哪
邊接觸我不知道。」「『劉哥』及『蔡先生』都有說每個月扣三
萬（元）的事。」等語，可知米云芝從未交付人頭費三萬元予乙
○○，亦不知乙○○與綽號「劉哥」或是「蔡先生」在何處接觸
，且非親自目睹，不得以此等有疑義之證詞認定乙○○收取人頭
費三萬元。又原判決亦未於事實欄認定乙○○有任何意圖營利之
主觀違法要件，並說明憑以認定之理由及證據，有判決理由不備
之違法云云。惟查：(一)、量刑之輕重，係屬事實審法院得依職權
自由裁量之事項，苟於量刑時，已依行為人之責任為基礎，並斟
酌刑法第五十七條各款所列情狀，而未逾越法定範圍，又未濫用
其職權，即不得遽指為違法。原判決說明第一審所審酌甲○○於
民國九十七年間因賭博案件經判刑確定（未構成累犯），而韓
玫尚無前科，有被告前案紀錄表在卷可按，又渠等所為危害社會
善良風俗，惟坦承犯行，犯後態度良好，兼衡甲○○、韓玫之
智識程度、犯罪動機、目的、手段、生活情況、應召站規模及經
營期間久暫等一切情狀，分別量處甲○○有期徒刑壹年，並就韓
玫所犯二罪部分，各量處有期徒刑柒月，定其應執行有期徒刑
拾壹月。且敘明第一審檢察官就甲○○求處有期徒刑參年陸月、
韓玫二罪分別求處有期徒刑拾月、貳年，尚嫌過重。而第一審
檢察官上訴意旨指甲○○、韓玫於前案偵審期間再犯本案，顯
無悔意，原審量刑均過輕，且甲○○亦以第一審對其量刑較韓
玫重，罪刑顯屬不當云云為由，提起第二審上訴。然量刑輕重，
係屬事實審法院得依職權自由裁量之事項，苟已斟酌刑法第五十
七條各款所列情狀，而未逾法定刑度，不得遽指為違法。以原判
決之科刑，尚屬妥適。認第一審檢察官及甲○○提起上訴分別指
摘原審量刑過輕、過重，均屬無據，而駁回第一審檢察官及甲○
○之上訴等旨，於法並無不合，甲○○即不得任意指其違法而執
為合法之第三審上訴理由。(二)、採證認事，乃事實審法院之職權
，其對證據證明力之判斷，如未違背經驗法則或論理法則，復已
敘述其憑以判斷之心證理由，即不能任意指為違法。原判決綜核
乙○○與共同被告甲○○於原審坦承之詞（見原審卷第九七、一
四五頁），與米云芝於第一審時證稱：「（乙○○是否知道你進
來台灣就是要從事性交易？）他知道，他知道我是過來做小姐，
我就是知道，就是在成都的時候，乙○○跟我聊天的時候，說我
來台灣這邊賺錢很辛苦，我有跟乙○○談到有來台灣是要做性交
易這件事情。」等語（見第一審卷第一九○頁反面），以及乙○
○亦不否認係與大陸女子米云芝假結婚，且約定每月收取三萬元
人頭費等證據資料，憑以認定乙○○與「蔡先生」、大陸地區綽
號「劉哥」等不詳真實姓名年籍之成年男子，均明知大陸地區人
民非經主管機關許可，不得進入台灣地區，且乙○○與大陸地區
成年女子米云芝並無結婚真意，乙○○竟因貪圖「劉哥」、「蔡
先生」允諾每月支付三萬元人頭報酬，而與「劉哥」、「蔡先生
」共同基於意圖營利，使大陸地區人民米云芝非法進入台灣地區
之犯意聯絡，由乙○○於九十七年七月六日前往大陸地區，並於
九十七年七月七日，在大陸地區四川省成都市國力公證處，與米
云芝辦理結婚公證，取得結婚公證書，嗣乙○○返台後，以配偶
來台團聚為由，申請米云芝入境來台，米云芝入境台灣地區後，
即由「蔡先生」安排至甲○○經營之櫻花應召站從事性交易以營
利，所得均由車伕（即負責載送之司機）收取，並由甲○○代扣
米云芝來台之費用二十萬元、經紀費用及每月三萬元之人頭費用
，米云芝迄未領得任何性交易之代價等事實，而以乙○○所辯：
不知道米云芝係以從事性交易目的來台云云為卸責之詞，殊無足
取，於理由內依憑調查所得之證據，詳加指駁。復於事實欄認定
「乙○○竟因貪圖『劉哥』、『蔡先生』允諾每月支付三萬元人
頭報酬」等事實。所為論斷，核無違反客觀存在之證據法則。乙
○○上訴意旨任意指摘原判決未認定其有任何意圖營利之主觀違
法要件，並說明憑以認定之理由及證據，有判決理由不備之違法
云云，自非適法之第三審上訴理由。甲○○、乙○○其餘上訴意
旨或仍持原判決已說明理由而捨棄不採之陳詞辯解，全憑己見，
再為單純之事實上爭執；或就屬於事實審法院採證認事職權之行
使，任意指摘，難認已符合首揭法定之第三審上訴要件。其上訴
違背法律上之程式，應予駁回。
貳、不得上訴第三審（即乙○○使公務員登載不實文書）部分
按刑事訴訟法第三百七十六條所列各罪之案件，經第二審判決者
，不得上訴於第三審法院，為該法條所明定。乙○○使公務員登
載不實文書部分，原審維持第一審依刑法第二百十四條論處罪刑
之判決部分，核屬刑事訴訟法第三百七十六條第一款之案件。依
前揭說明，既經第二審判決，自不得上訴於第三審法院，乙○○
猶提起此部分上訴，顯為法所不許，應併予駁回。
據上論結，應依刑事訴訟法第三百九十五條前段，判決如主文。
中    華    民    國  九十九  年    十    月  二十一  日
                      最高法院刑事第九庭
                          審判長法官  邵  燕  玲  
                                法官  李  伯  道  
                                法官  孫  增  同  
                                法官  施  俊  堯  
                                法官  李  嘉  興  
本件正本證明與原本無異
                                      書  記  官  
中    華    民    國  九十九  年    十    月  二十五  日
                                                      Q

司法院資訊處製作；財團法人民間司法改革基金會備份。
